【裁判字號】    99,易,137
【裁判日期】    990630
【裁判案由】    施用毒品
【裁判全文】
臺灣臺東地方法院刑事判決               99年度易字第137號
公  訴  人  臺灣臺東地方法院檢察署檢察官
被      告  乙○○
上列被告因施用毒品案件，經檢察官提起公訴（99年度毒偵字第
118號）及移送併案審理（99年度毒偵字第134號），本院依簡式
審判程序審理判決如下：
    主    文
乙○○施用第二級毒品，累犯，處有期徒刑柒月。
    犯罪事實
一、乙○○前於民國92年間因施用第二級毒品案件，經本院以92
    年度毒聲字第264號裁定送觀察、勒戒後，因無繼續施用毒
    品之傾向，而於93年1月20日執行完畢釋放出所，嗣經臺灣
    臺東地方法院檢察署檢察官於同年1月27日以92年度毒偵字
    第240號案件為不起訴處分；又於92年間因贓物案件，經本
    院以93年度東簡字第46號判處有期徒刑3月確定，於93年12
    月31日縮刑期滿執行完畢；再於93年間因犯施用第二級毒品
    案件，經本院以94年度東簡字第29號判處有期徒刑3月確定
    ，於94年10月21日縮刑期滿執行完畢；復於94年間因施用第
    二級毒品案件，經臺灣臺南地方法院以94年度簡字第2597號
    判處有期徒刑6月確定，另於95年間因施用第二級毒品案件
    ，經本院以95年度易字第162號判處有期徒刑8月確定，二案
    接續執行而於96年6月15日縮刑假釋併付保護管束，嗣於96
    年6月30日保護管束期滿未經撤銷假釋，上揭徒刑視為執行
    完畢在案。詎猶不知悔改，基於施用第二級毒品甲基安非他
    命之犯意，於99年3月21日上午10時許，在其位於臺東縣卑
    南鄉○○村○○路181之1號住處內，將甲基安非他命放置在
    玻璃球（未扣案）內，再以火燒烤該玻璃球吸食煙氣之方式
    ，施用甲基安非他命1次。嗣於99年3月22日上午7時許，因
    另案通緝而為警緝獲到案，經其同意下採集其尿液檢體送驗
    ，及於99年3月23日上午9時許，因該另案經本院裁定羈押後
    ，移送臺灣臺東看守所執行羈押，而對其實施新收入所尿液
    檢驗，經採驗尿液送驗；上開先後2次採集尿液檢體送驗結
    果，均呈安非他命、甲基安非他命陽性反應，而查悉上情。
二、案經臺灣臺東看守所函送暨臺東縣警察局臺東分局報告臺灣
    臺東地方法院檢察署檢察官偵查起訴及移送併案審理。
    理    由
一、據以論罪之證據名稱：
（一）被告乙○○於臺灣臺東監獄管理員約談、檢察官偵訊及本
      院準備程序、審理時之自白。
（二）臺灣臺東看守所在監（所）或出監（所）收容人資料表、
      臺灣臺東監獄收容人採尿檢驗登記簿各1紙，臺東縣警察
      局臺東分局99年度偵辦毒品案件嫌疑尿液採集代碼對照表
      1紙，慈濟大學濫用藥物檢驗中心檢驗總表2份。
（三）臺灣臺東地方法院檢察署刑案資料查註紀錄表、臺灣高等
      法院被告前案紀錄表各1份。
（四）綜上各節相互佐證，被告自白核與事實相符，應堪採信，
      本件事證明確，被告犯行堪以認定，應予依法論科。
二、論罪與量刑：
（一）按犯毒品危害防制條例第10條第2項之施用第二級毒品罪
      者，檢察官應聲請法院裁定，令被告入勒戒處所觀察、勒
      戒，其期間不得逾2月，同條例第20條第1項定有明文。又
      依同條例第20條第2項規定為觀察、勒戒或強制戒治執行
      完畢釋放後，5年後再犯第10條之罪者，適用本條前2項規
      定；觀察、勒戒或強制戒治執行完畢釋放後，5年內再犯
      第10條之罪者，檢察官應依法追訴，同條例第20條第3項
      、第23條第2項則分別定有明文。觀諸其立法理由之說明
      ：「初犯」，經觀察、勒戒或強制戒治後，應為不起訴處
      分或不付審理之裁定；經觀察、勒戒或強制戒治執行完畢
      釋放後，「5年內再犯」者，因其再犯率甚高，原實施之
      觀察、勒戒及強制戒治既已無法收其實效，爰依法追訴或
      裁定交付審理。至於經觀察、勒戒或強制戒治執行完畢釋
      放後，「5年後再犯」者，前所實施之觀察、勒戒或強制
      戒治已足以遮斷其施用毒品之毒癮，為期自新及協助其斷
      除毒癮，仍適用「初犯」規定，先經觀察、勒戒或強制戒
      治之程序。從而依修正後之規定，僅限於「初犯」及「5
      年後再犯」2種情形，始應先經觀察、勒戒或強制戒治程
      序。倘被告於5年內已再犯，經依法追訴處罰，縱其第3次
      （或第3次以上）再度施用毒品之時間，在初犯或前次再
      犯經觀察、勒戒或強制戒治執行完畢釋放5年以後，已不
      合於「5年後再犯」之規定，且因已於「5年內再犯」，顯
      見其再犯率甚高，原實施觀察、勒戒或強制戒治，已無法
      收其實效，即應依同條例第10條處罰。至第3次（或第3次
      以上）施用毒品之時間，是否宜有期間限制？以多久為適
      宜？則分屬刑事政策、專門醫學之範圍，非審判機關所能
      決定，有待循立法途徑解決（最高法院95年度第7次暨97
      年度第5次刑事庭會議決議意旨參照）。查被告乙○○前
      因施用第二級毒品案件，經本院以92年度毒聲字第264號
      裁定送觀察、勒戒後，因認無繼續施用毒品之傾向，而於
      93年1月20日執行完畢釋放出所，經臺灣臺東地方法院檢
      察署檢察官於同年1月27日以92年度毒偵字第240號案件為
      不起訴處分，又因施用第二級毒品案件，經本院以94年度
      東簡字第29號判處有期徒刑3月確定，並於94年10月21日
      執行完畢，再因施用第二級毒品案件，經臺灣臺南地方法
      院以94年度簡字第2597號判處有期徒刑6月確定，復因施
      用第二級毒品案件，經本院以95年度易字第162號判處有
      期徒刑8月確定，二案接續執行而於96年6月15日縮刑假釋
      併付保護管束，嗣於同年月30日保護管束期滿未經撤銷假
      釋，上揭徒刑視為執行完畢等情，有卷附臺灣高等法院被
      告前案紀錄表及臺灣臺東地方法院檢察署刑案資料查註紀
      錄表等件可按，是被告前因施用第二級毒品案件，經觀察
      、勒戒釋放後，5年內3犯施用第二級毒品之罪，並均判處
      有期徒刑確定，則其於99年3月21日犯本案施用毒品之罪
      ，雖距其前犯經觀察、勒戒執畢釋放時間已逾5年，惟其
      後3犯施用第二級毒品之罪，因係於「5年內再犯」，自未
      合於「5年後再犯」之規定，亦徵其再犯率甚高，前所實
      施之觀察、勒戒尚不足以遮斷其施用毒品之癮，揆諸上揭
      說明，被告於本案施用毒品之犯行，應已無現行毒品危害
      防制條例第20條第3項之適用，核無再施予觀察、勒戒或
      強制戒治之必要，自應依法逕予追訴處罰。
（二）復按甲基安非他命係安非他命之衍生物，屬毒品危害防制
      條例第2條第2項第2款所明定之第二級毒品，不得非法持
      有、施用之。核被告乙○○施用甲基安非他命之行為，係
      犯毒品危害防制條例第10條第2項之施用第二級毒品罪。
      其持有甲基安非他命嗣進而施用之，持有之低度行為應為
      施用之高度行為所吸收，不另論罪。另檢察官移送併案審
      理部分（99年度毒偵字第134號），參諸被告前開尿液檢
      體之代謝情況與確認檢驗結果數值所示，應與前揭檢察官
      提起公訴之犯罪事實相合一致，屬犯罪事實相同之事實上
      同一案件，本院自應併予審究。又被告有如上揭犯罪事實
      所載之論罪科刑及執行情形，有前開臺灣高等法院被告前
      案紀錄表等件在卷可據，其受有期徒刑之執行完畢後，5
      年以內故意再犯本案有期徒刑之罪，為累犯，應依刑法第
      47條第1項之規定加重其刑。爰審酌被告前經觀察勒戒之
      機會，仍再為施用毒品犯行而受刑之宣告與執行，猶因施
      用甲基安非他命再犯本罪，顯未衷心悛悔，漠視法令之禁
      制，恣意濫用藥品，惟兼衡酌其施用甲基安非他命所生危
      害實以自戕健康為主，於他人尚無明顯重大危害，及犯後
      終能供認無隱，態度尚佳，其生活狀況、智識程度（國小
      畢業，從事過洗車、租工等工作，父歿母健在，已婚，育
      有3子）等一切情狀，量處如主文所示之刑。至於被告施
      用甲基安非他命所使用之玻璃球，為被告所有供施用甲基
      安非他命所用之物，但已經被告丟棄乙情，業據被告陳明
      在卷，且其非屬專供施用毒品之器具，亦未扣案，其沒收
      與否對於預防犯罪及公共利益或公共安全之維護，並無絕
      對影響，為免將來執行困難，爰不另為沒收之諭知，附此
      敘明。
三、應適用之法條：
    依刑事訴訟法第273條之1第1項、第299條第1項前段、第310
    條之2、第454條，毒品危害防制條例第10條第2項，刑法第1
    1條前段、第47條第1項，判決如主文。
本案經檢察官甲○○到庭執行職務
中    華    民    國    99    年    6    月    30    日
                  刑事第四庭    法  官  盧亨龍
以上正本證明與原本無異。
如不服本判決應於收受送達後10日內向本院提出上訴書狀，並應
敘述具體理由；其未敘述上訴理由者，應於上訴期間屆滿後20日
內向本院補提理由書（均須按他造當事人之人數附繕本）。「切
勿逕送上級法院」。告訴人或被害人對於本判決如有不服，請書
具不服之理由狀，請求檢察官上訴者，其上訴期間之計算係以檢
察官收受判決正本之日期為準。
                                書記官  洪幸如
中    華    民    國    99    年    6     月    30    日
附錄本案論罪科刑法條全文：
毒品危害防制條例第10條
施用第一級毒品者，處六月以上五年以下有期徒刑。
施用第二級毒品者，處三年以下有期徒刑。

司法院資訊處製作；財團法人民間司法改革基金會備份。
